臺灣高等法院民事裁定
111年度非抗字第92號
再  抗告人  大河資本股份有限公司

法定代理人  張淑美
代  理  人  謝進益律師
相  對  人  加州椰子國際股份有限公司

法定代理人  闕怡瑩
上列當事人間聲請選派檢查人事件，再抗告人對於中華民國111
年8月29日臺灣新北地方法院111年度抗更一字第2號裁定提起再
抗告，本院裁定如下：
    主  文
再抗告駁回。
再抗告費用由再抗告人負擔。
    理  由
一、按非訟事件，除以抗告不合法而遭駁回者外，對於抗告法院
    之裁定再為抗告，僅得以其適用法規顯有錯誤為理由，非訟
    事件法第45條第3項定有明文。又所謂適用法規顯有錯誤，
    係指裁判所適用之法規顯然不合於法律規定，或與司法院現
    尚有效及大法官會議之解釋，或最高法院現尚有效之判例顯
    有違反，或消極的不適用法規，顯然影響裁判者而言，並不
    包括裁判理由矛盾、理由不備、取捨證據失當、調查證據欠
    周、漏未斟酌證據、認定事實錯誤及在學說上諸說併存致發
    生法律上見解歧異等情形在內（最高法院104年度台聲字第1
    206號裁定意旨參照）。
二、本件再抗告意旨略以：再抗告人已證明本件符合公司法第24
    5條第1項選派檢查人之要件及必要性，原裁定卻駁回再抗告
    人之聲請，顯有認定事實違背法令、漏未審酌、不備理由之
    違誤；又原裁定將承認財務報表之股東會決議與財務報表之
    正確性做不當連結，未說明為何需撤銷該股東會決議才可質
    疑財務報表之正確性，顯有違反經驗、論理法則及不備理由
    之違誤，亦有舉證責任分配錯誤之違背法令；原裁定復未依
    再抗告人之聲請調查董事姚瑞欣偽造改選董監事股東會議事
    錄之刑事卷證，遽認該等董監事得於股東常會行使職權，顯
    有違反民事訴訟法第286條規定與證據禁止預斷原則之違背
    法令，爰提起再抗告，請求廢棄原裁定，准予再抗告人聲請
    選派檢查人等語。
三、經查：
　㈠按繼續6個月以上，持有已發行股份總數百分之1以上之股東
    ，得檢附理由、事證及說明其必要性，聲請法院選派檢查人
    ，於必要範圍內，檢查公司業務帳目、財產情形、特定事項
    、特定交易文件及紀錄，公司法第245條第1項定有明文。其
    修正之立法理由則謂：「為強化公司治理、投資人保護機制
    及提高股東蒐集不法證據與關係人交易利益輸送蒐證之能力
    ，爰修正第1項，擴大檢查人檢查客體之範圍及於公司內部
    特定文件。所謂特定事項、特定交易文件及紀錄，例如關係
    人交易及其文件紀錄等。另參酌證券交易法第38條之1第2項
    立法例，股東聲請法院選派檢查人時，須檢附理由、事證及
    說明其必要性，以避免浮濫。」，可知公司法第245條第1項
    規定已就行使檢查權對公司經營所造成之影響，與少數股東
    權益之保障間，加以斟酌、衡量。準此，少數股東依公司法
    第245條第1項規定向法院聲請選派檢查人時，法院除形式上
    審核是否符合該條項之聲請要件外，亦須實質審酌少數股東
    之聲請，是否檢附理由、事證、說明必要性，及是否有權利
    濫用之虞。
　㈡再抗告人前向臺灣新北地方法院（下稱新北地院）聲請選派
    檢查人檢查相對人業務帳目、財務及資產狀況情形，經新北
    地院以110年度司字第23號裁定（下稱一審裁定）駁回再抗
    告人之聲請，再抗告人不服提起抗告，新北地院合議庭以11
    0年度抗字第150號裁定駁回再抗告人之抗告，再抗告人不服
    提起再抗告，經本院以111年度非抗字第16號裁定廢棄，發
    回新北地院更為裁定，新北法院合議庭審酌再抗告人所檢附
    之理由、事證及說明，認再抗告人並未釋明本件有何選派檢
    查人以檢查相對人業務帳目、財務及資產狀況情形之必要性
    ，因而以111年度抗更一字第2號裁定（即原裁定）維持一審
    裁定，駁回再抗告人之抗告，其適用公司法第245條第1項規
    定並無錯誤。
　㈢再抗告人雖稱其已證明本件符合公司法第245條第1項選派檢
    查人之要件及必要性，原裁定卻駁回再抗告人之聲請，顯有
    認定事實違背法令、漏未審酌、不備理由之違誤云云，惟原
    裁定依卷內證物，認定本件並無選派檢查人之必要，核屬其
    取捨證據、認定事實之職權事項，揆諸首開說明，即與適用
    法規顯有錯誤有間。再就再抗告人所指原裁定違反經驗、論
    理法則、舉證責任分配錯誤，及違反民事訴訟法第286條規
    定與證據禁止預斷原則等節，無非係指摘原裁定證據調查欠
    周、取捨證據失當、漏未斟酌證據，或認定事實錯誤等問題
    ，亦均與適用法規顯有錯誤之情形無涉。
四、綜上所述，原裁定維持一審裁定，駁回再抗告人之抗告，並
    無適用法規顯有錯誤之情形。再抗告人求為廢棄原裁定，並
    准予選派檢查人，為無理由，應予駁回。
五、據上論結，本件再抗告為無理由，爰裁定如主文。
　　
中　　華　　民　　國　　111 　年　　10　　月　　27　　日
                  民事第十六庭  
                      審判長法  官  朱耀平
                            法  官  羅立德
                            法  官  王唯怡
正本係照原本作成。
不得抗告。
中　　華　　民　　國　　111 　年　　10　　月　　27　　日

                            書記官  任正人